【裁判字號】    97,訴,1377
【裁判日期】    980331
【裁判案由】    毒品危害防制條例
【裁判全文】
臺灣板橋地方法院刑事判決              97年度訴字第1377號
公  訴  人  臺灣板橋地方法院檢察署檢察官
被      告  甲○○
選任辯護人  張英郎律師
            李師榮律師
被      告  乙○○
                      樓
選任辯護人  陳英鳳律師
上列被告因違反毒品危害防制條例案件，經檢察官提起公訴（96
年度偵字第3999號），本院判決如下：
    主  文
甲○○、乙○○均無罪。
    理  由
一、公訴意旨略以：被告甲○○、乙○○係男女朋友關係，2 人
    明知海洛因係毒品危害防制條例第2 條第2 項第1 款所列之
    第1 級毒品，不得非法販賣，竟各基於販賣第1 級毒品海洛
    因以營利之犯意，分別於下列時間、地點販賣第1 級毒品：
    (一)、於民國96年9 月25日晚間6 時23分許，乙○○持原由甲○○所使用（斯時甲○○正執行觀察、勒戒中）之門號為00
    00000000號行動電話撥打至丙○○所有而持用之門號為0000
    000000號行動電話，約定販賣第1 級毒品海洛因之相關事宜
    ，嗣於稍晚雙方即在臺北縣三重市忠孝橋下之全家便利商店
    ，由乙○○以新臺幣（下同）500 元之價格販賣重量不詳之
    第1 級毒品海洛因1 包予丙○○。(二)、於96年9 月26日晚間
    7 時2 分許，乙○○持0000000000號行動電話撥打至丙○○
    持用之0000000000號行動電話，約定販賣第1 級毒品海洛因
    之相關事宜，嗣於稍晚雙方即在臺北縣三重市忠孝橋下之全
    家便利商店，由乙○○以1,000 元之價格販賣重量不詳之第
    1 級毒品海洛因1 包予丙○○。(三)、於96年9 月27日晚間8
    時43分許，乙○○持0000000000號行動電話撥打至丙○○持
    用之0000000000號行動電話，約定販賣第1 級毒品海洛因之
    相關事宜，嗣於稍晚雙方即在臺北縣三重市忠孝橋下之全家
    便利商店，由乙○○以1,000 元之價格販賣重量不詳之第1
    級毒品海洛因1 包予丙○○。(四)、於96年10月24日中午12時
    51分許，丙○○持0000000000號行動電話撥打至乙○○當時
    仍使用之0000000000號行動電話，約定販賣第1 級毒品海洛
    因之相關事宜，嗣於稍晚雙方即在乙○○位在臺北縣三重市
    ○○○路222 號5 樓之住處樓下，由乙○○以1,000 元之價
    格販賣重量不詳之第1 級毒品海洛因1 包予丙○○。(五)、於
    96年11月4 日晚間6 時56分許，丙○○持0000000000號行動
    電話撥打至甲○○（斯時已觀察、勒戒執行完畢）持用之
    0000000000號行動電話，約定販賣第1 級毒品海洛因之相關
    事宜，嗣於稍晚即在臺北縣三重市○○路○ 段往重陽橋方向
    之路邊，由甲○○以500 元之價格販賣重量不詳之第1 級毒
    品海洛因1 包予丙○○。(六)、經警於96年11月8 日晚間5 時
    許，循線在臺北縣三重市○○街及大智街口查獲甲○○，並
    由其帶同至乙○○臺北縣三重市○○○路222 號5 樓B1住處
    ，經乙○○同意搜索後，共計扣得海洛因9 包（毛重2.93公
    克、淨重0.93公克）、甲基安非他命1 包（毛重0.76公克、
    淨重0.36公克）、安非他命吸食器2 組、玻璃球1 個、填裝
    工具4 支、小酒精燈1 座、殘渣袋1 只、分裝袋263 只、電
    子磅秤1 台、乙○○筆跡之帳冊1 件及甲○○、乙○○持用
    之行動電話各1 支（含0000000000、0000000000號SIM 卡各
    1 張），因而偵悉上情，因認被告2 人各涉有違反毒品危害
    防制條例第4 條第1 項之販賣第1 級毒品罪嫌等語。
二、按犯罪事實應依證據認定之，無證據不得認定其犯罪事實；
    又不能證明被告犯罪者，應諭知無罪之判決，刑事訴訟法第
    154 條第2 項、第301 條第1 項前段分別定有明文。次按所
    謂證據，係指直接間接足以證明犯罪行為之一切證人、證物
    而言；且事實之認定，應憑證據，如未能發現相當證據，或
    證據不足以證明，自不能以推測或擬制之方法，以為裁判基
    礎，最高法院30年上字第128 號、40年臺上字第86號判例均
    可資參考。復按認定不利於被告之事實，須依積極證據，苟
    積極證據不足為不利於被告事實之認定時，即應為有利於被
    告之認定，更不必有何有利之證據，最高法院30年上字第81
    6 號判例意旨可資參照。
三、公訴人認被告 甲○○、乙○○2 人各涉有販賣第1 級毒品罪
    嫌，無非係以被告甲○○、乙○○於警詢及偵查中之供述、
    證人丙○○於警詢、偵查中之證述，及被告甲○○、乙○○
    使用之門號0000000000號行動電話通訊監察譯文（96年9 月
    25日18時23分、26日19時2 分、27日20時43分、10月24日12
    時51分、11月4 日18時56分）、錄音帶、被告甲○○、乙○○使用之0000000000號電話及證人丙○○持用之0000000000
    號電話之雙向通聯紀錄各1 份在卷，及上開物品扣案為其主
    要論據。
四、訊據被告2 人堅決否認有何販賣第1 級毒品之犯行，均辯稱
    ：伊並未販賣毒品海洛因予丙○○等語。經查：
(一)、按被告以外之人於審判外之言詞或書面陳述，除法律有規定
    者外，不得作為證據，刑事訴訟法第159 條第1 項定有明文
    。本件證人丙○○於警詢時之供述，係被告以外之人於審判
    外之言詞陳述，為傳聞證據。被告甲○○之選任辯護人就上
    開供述之證據能力於本院準備程序中提出爭執（見本院97年
    6 月4 日準備程序筆錄），雖證人丙○○經傳拘未到庭作證
    ，惟如後(三)所述，就其警詢中所為之證詞前後不一，查無經
    證明具有可信之特別情況，且為證明犯罪事實之存否所必要
    者，得例外取得證據能力之情況，故就欲以之直接或間接證
    明本案起訴犯罪事實成立與否的情況，應無證據能力；然並
    不影響上開證人丙○○於警詢中之證詞，得作為「彈劾證據
    」，即得以之作為彈劾其之後在偵查中證據可信度之證據，
    當無疑義。
(二)、按「證人依法應具結而未具結者，其證言，不得作為證據。
    」，刑事訴訟法第158 條之3 定有明文。查證人丙○○於偵
    查中所為之證述，雖為被告以外之人於審判外之言詞陳述，
    惟業經證人丙○○依法具結，自得為證據。
(三)、證人丙○○於警詢中供稱：「我於96年9 月27日以00000000
    00撥打綽號『建龍』的電話0000000000，購買第1 級毒品海
    洛因1 千元，是一個女生接電話，與我交易毒品。」、「由
    接0000000000號女子接洽，是她本人交付毒品給我。」、「
    我向綽號『小雅』女子拿了數次海洛因之毒品，次數不記得
    了，最後一次是96年10月20日拿了900 元海洛因毒品約20洵
    （針筒之刻度）。」、「你向綽號『建龍』之男子購買毒品
    幾次？購買何種毒品？價格為何？）我都是先打綽號『建龍
    』的0000000000電話，然後他會告訴我在那裡交易。我向他
    購買海洛因毒品10餘次，正確次數不記得，我於96年10月25
    日向他購買400 元海洛因。」、「此次毒品交易由建龍本人
    將毒品賣給我。最後一次購買海洛因毒品於96年11月4 日，
    向建龍購買500 元海洛因，此次交易由建龍本人將毒品賣給
    我。」、「（你施用第1 級毒品之時間有多久了？最近一次
    施用毒品之時間及地點為何？是如何施用？）從96年起約有
    1 年多之時間，中間有間斷，最後一次是在96年11月4 日，
    在自宅（三重市○○街315 巷7 號3 樓）房內施用第1 級毒
    品。」等語（見上開97年度偵字第3999號偵查卷第32頁、第
    33頁）。另證人丙○○於偵查中經檢察官提示門號00000000
    00號行動電話於96年9 月25日18時23分許、9 月26日19時2
    分許、9 月27日20時43分許、10月24日12時51分許、11月4
    日18時56分許之監聽譯文內容後供稱：曾於起訴事實一、(一)
    至(五)所示之時間、地點向被告甲○○、乙○○購買如起訴事
    實一、(一)至(五)所示金額之海洛因等情，證人丙○○最後一次
    向被告乙○○購買海洛因之時間究竟係96年10月20日，或係
    96年10月24日？證人丙○○於96年10月25日有無向被告甲○○購買海洛因？證詞前後不一，且警察並未查獲證人丙○○
    持有第1 級毒品，亦無證人丙○○於上開時間確有施用第1
    級毒品之證據。何況證人丙○○並未因自白有於96年11月4
    日，在住處施用第1 級毒品等情，而經檢察官起訴，並經法
    院論罪科刑，則證人丙○○之上開證述是否屬實，即有存疑
    ，故尚難僅憑證人丙○○於警詢、偵查中之證詞，即認被告
    2 人有於上開時間、地點販賣第1 級毒品海洛因予證人丙○○之犯行。
(四)、扣案之第1 級毒品海洛因9 包（驗餘淨重0.9961公克）（見
    上開偵查卷第41頁），經送鑑驗結果，確呈第1 級毒品海洛
    因陽性反應，有交通部民用航空局航空醫務中心毒品鑑定書
    1 份在卷可稽（見上開偵查卷第89頁）。惟被告甲○○持有
    之第1 級毒品海洛因之數量並非龐大；而被告甲○○於上開
    時間、地點為警查獲後，經警採集其尿液經送驗結果有嗎啡
    、甲基安非他命陽性反應，有台灣尖端先進生技醫藥股份有
    限公司濫用藥物檢驗報告1 份在卷可稽（見上開偵查卷第86
    頁），且被告甲○○所涉犯施用第1 、2 級毒品之犯行，經
    本院於97年2 月20日以96年度訴字第4695號各判處有期徒刑
    8 月、3 月，應執行有期徒刑9 月確定等情，有臺灣高等法
    院被告前案紀錄表1 份在卷足佐，足見被告甲○○確有施用
    第1 、2 級毒品之習性，是以，被告甲○○持有扣案之海洛
    因，尚難遽認其係基於販賣而持有。
(五)、扣案之甲基安非他命2 包（驗餘淨重0.3539公克），係第2
    級毒品；吸食器2 組、玻璃球1 個、填裝工具4 支、小酒精
    燈1 座、殘渣袋1 只，係施用第1 、2 級毒品之工具及殘渣
    ，與本案起訴之販賣第1 級毒品無關。另扣案之筆記本1 本
    ，其內並無被告乙○○於96年9 月25日、26日、27日上開時
    間販賣第1 級毒品海洛因予證人丙○○之記載，故無法以此
    筆記本證明被告乙○○有販賣海洛因予證人丙○○之犯行。
(六)、另扣案之電子磅秤2 台、塑膠袋263 包（見上開偵查卷第18
    頁），分屬被告甲○○、乙○○所有等情，雖經被告2 人於
    本院審理中證述屬實（見本院98年3 月11日審判筆錄）。惟
    扣案之電子磅秤、分裝袋等物品，其用途不一，縱然認為係
    被告甲○○、乙○○所有，亦難僅以持有該等物品之事實遽
    認被告2人有何販賣第1 級毒品海洛因之行為。
(七)、依卷附之門號0000000000號行動電話之監聽譯文、通聯調閱
    查詢單各1 份，及扣案之上開行動電話SIM 卡1 張，僅能證
    明0000000000號行動電話係被告2 人使用，且被告被告乙○○曾於96年9 月25日18時23分許、9 月26日19時2 分許、9
    月27 日20 時43分許、10月24日12時51分許及被告甲○○曾
    於11月4日18 時56分許與證人丙○○通話，但無從由上開監
    聽譯文中得悉被告2 人是否有販賣第1 級毒品海洛因予丙○○，及雙方約定於何時、何地文易，因之，自不能僅憑被告
    2 人與丙○○之前開通話紀錄，即以擬制推測之方式認定被
    告確有販賣第1 級毒品海洛因予證人丙○○之犯行。是以，
    本件公訴人所提之積極證據，猶不足為被告犯罪之證明，仍
    有合理懷疑之存在，依「罪證有疑，利於被告」之證據法則
    ，自不能僅以推測或擬制之方法，遽為被告有罪之認定。
五、綜上所述，本院尚難單憑證人丙○○於警詢、偵查中之證詞
    及通訊監察譯文、扣案物品，而在別無其他積極客觀補強證
    據可資證明之證人之證詞確屬實在之情況下，遽認被告2 人
    確有販賣海洛因予之證人丙○○犯行。從而，檢察官所提被
    告2 人販賣第1 級毒品犯行之證據，無從使本院形成無合理
    懷疑之心證。此外，復查無其他積極證據足資證明被告2 人
    確有販賣第1 級毒品之犯行，揆諸前揭說明，自應為被告無
    罪之諭知，以免冤抑。
據上論斷，應依刑事訴訟法第301 條第1項，判決如主文。
本案經檢察官王家春到庭執行職務。
中    華    民    國    98    年    3     月    31    日
               刑事第十八庭 審判長法  官  曾正耀
                                  法  官  林鈺琅
                                  法  官  張兆光
上列正本證明與原本無異。
如不服本判決，應於判決送達後10日內敘明上訴理由，向本院提
出上訴狀 (應附繕本) ，上訴於臺灣高等法院。其未敘述上訴理
由者，應於上訴期間屆滿後20日內向本院補提理由書「切勿逕送
上級法院」。
                                  書記官  田世杰
中    華    民    國    98    年    3     月    31    日


司法院資訊處製作；財團法人民間司法改革基金會備份。
